【裁判字號】    99,訴,398
【裁判日期】    990825
【裁判案由】    違反道路交通管理處罰條例
【裁判全文】
高雄高等行政法院裁定
                                       99年度訴字第398號
原      告  甲○○
被      告  交通部公路總局高雄區監理所
代  表  人  乙○○
上列當事人間違反道路交通管理處罰條例事件，原告不服交通部
中華民國99年5月18日交訴字第0990032245號訴願決定，提起行
政訴訟，關於原告對被告99年1月19日高監自裁字第裁80-NO0000
000號違反道路交通管理事件裁決書不服部分，本院裁定如下︰
    主  文
本件移送台灣高雄地方法院。
    理  由
一、按「我國關於民事訴訟與行政訴訟之審判，依現行法律之規
    定，分由不同性質之法院審理，係採二元訴訟制度。除法律
    別有規定外，關於因私法關係所生之爭執，由普通法院審判
    ；因公法關係所生之爭議，則由行政法院審判之」（司法院
    釋字第466號解釋第1段參照）。依行政訴訟法第2條規定：
    「公法上之爭議，除法律別有規定外，得依本法提起行政訴
    訟。」本條立法理由並載明：「．．．2、人民之訴訟權為
    憲法所保障，私權爭執，得提起民事訴訟；公法上爭議，除
    法律別有規定，應依其他訴訟程序救濟，例如公職人員選舉
    罷免訴訟、國家賠償訴訟、違反道路交通管理處罰條例等事
    件外，得依本法提起行政訴訟．．．。3、本條係有關行政
    訴訟審判權之概括規定，至公法爭議之具體訴訟，仍須具備
    本法所定各種訴訟之要件，始得提起」。再按「行政法院認
    其無受理訴訟權限者，應依職權以裁定將訴訟移送至有受理
    訴訟權限之管轄法院。數法院有管轄權而原告有指定者，移
    送至指定之法院。」行政訴訟法第12條之2第2項定有明文。
    又違反道路交通管理處罰條例之受處分人不服主管機關所為
    之處罰，得於接到裁決書之翌日起20日內向管轄地方法院聲
    明異議，此觀該條例第87條第1項規定甚明。是道路交通管
    理處罰條例第87條第1項條文，乃行政訴訟法第2條所謂之特
    別規定，違反上開條例第12條至第84條規定遭罰之受處分人
    ，對該條例第8條主管機關處罰之決定不服，自應逕向管轄
    地方法院聲明異議，尚不得提起行政爭訟。
二、原告主張略以：其所有車牌號碼VP-1576號自用小客車（下
    稱系爭車輛），於民國86年7月25日失竊，並於91年7月25日
    尋獲，原告平日甚少駕駛系爭車輛，幾都在屏東縣萬丹鄉○
    ○村○○路○○○巷13號車庫內，迄96年2月2日向被告辦理「
    停用」登記，詎承辦人員作業疏失，逕自將之辦成「報廢異
    動登記」，原告仍渾然不知，乃於99年1月16日下午4時，因
    系爭車輛電瓶沒電，欲開出去充電時，行經高雄縣大寮鄉萬
    大橋時，為警查獲，並以有報廢登記之汽車仍行駛之違規情
    事予以舉發，依道路交通管理處罰條例第12條第1項第9款規
    定處以罰鍰新台幣（下同）7,200元，並將系爭車輛予以沒
    入之處分，雖依法向法院聲明異議及提起抗告，惟均遭裁定
    駁回。原告又向被告及交通部提起訴願，亦均遭駁回等語，
    並聲明求為判決撤銷訴願決定及原處分（即被告99年1月19
    日高監自裁字第裁80-NO0000000號違反道路交通管理事件裁
    決書），並請准予發還系爭車輛。
三、經查，原告所有原配發車牌號碼VP-1576號，已於96年2月2
    日辦理完成報廢登記之自用小客車，於99年1月16日下午4時
    ，經駕駛人駕駛行經高雄縣大寮鄉萬大橋時，為警查獲有報
    廢登記之汽車仍行駛之違規情事並予舉發，經被告依道路交
    通管理處罰條例第12條第1項第9款、第2項規定處以罰鍰7,2
    00元，車輛沒入之處分等情，有汽（機）車各項異動登記書
    、汽車車輛異動登記書、汽車異動歷史查詢報表、違反道路
    交通管理事件裁決書暨送達證書、舉發違反道路交通管理事
    件通知單、交通違規案件粘貼表附卷可稽，應堪認定。準此
    可知，原告違反道路交通管理處罰條例第12條第1項第9款、
    第2項規定處以罰鍰7,200元，車輛沒入之處分，是本件屬交
    通違規處罰之爭議，殆無疑義，揆諸前揭說明，原告應向管
    轄地方法院聲明異議，尚不得循訴願及行政訴訟程序謀求救
    濟，原告就非屬行政法院權限之事件提起行政訴訟，程序自
    有未洽，爰依行政訴訟法第12條之2第2項之規定，將本件移
    送台灣高雄地方法院審理。
四、另原告請求撤銷被告96年2月2日就系爭車輛所為報廢異動登
    記處分部分，因不合法，故由本院另以裁定駁回之。
五、依行政訴訟法第12條之2第2項，裁定如主文。
中    華    民    國    99    年    8     月    25   日
             高雄高等行政法院第四庭
                         審判長法官  蘇  秋  津
                               法官  戴  見  草
                               法官  詹  日  賢
以上正本係照原本作成。
如不服本裁定，應於裁定送達後10日內以書狀敘明理由，經本院
向最高行政法院提出抗告（須按對造人數附具繕本）。
中    華    民    國    99    年    8     月    25   日

                             書記官  宋  鑠  瑾

司法院資訊處製作；財團法人民間司法改革基金會備份。
